臺灣臺中地方法院民事判決　99年度訴字第1114號
原　　　告　　鴻鑫模座股份有限公司
法定代理人　　劉景豐
訴訟代理人　　黃金源
　　　　　　　徐鼎賢律師
受告知訴訟人　浦申貿易股份有限公司
法定代理人　　蔡志良
訴訟代理人　　米承文律師
　　　　　　　游孟輝律師
複代理人　　　賴惠玲
被　　　告　　尚文模具有限公司
法定代理人　　莊尚文
訴訟代理人　　吳紹貴律師
　　　　　　　蘇志淵律師
上列當事人間請求給付貨款事件，本院於民國100年4月20日言詞
辯論終結，判決如下：
    主    文
被告應給付原告新臺幣壹佰柒拾萬壹仟貳佰肆拾壹元，及自民
國九十九年四月十日起至清償日止，按週年利率百分之五計算之
利息。
訴訟費用由被告負擔。
本判決於原告以新臺幣伍拾柒萬捌仟元供擔保後，得假執行；但
被告如以新臺幣壹佰柒拾萬壹仟貳佰肆拾壹元為原告預供擔保
，得免為假執行。
    事實及理由
一、原告起訴主張：
  (一)被告於民國（下同）98年10月至99年1月間陸續向原告購買
    模具FB型、EC型、EA型、C型、ED型、D型、DB型、DD型、A
    型模座及仁料等，貨款及稅金總計新臺幣（下同）173萬124
    1元（下稱系爭貨款），嗣經原告將貨品送交予被告，由被
    告受領，詎被告僅交付3紙支票（票號分別為0000000、0000
    000、0000000）充作清償部份款項，剩餘款項原告多次請求
    被告給付，均以各種藉口拖延，最後更置之不理，先前所交
    付之3紙支票於屆期日亦陸續不獲兌現。
  (二)本件被告應於原告將貨品將交付予被告，依約支付貨款予原
    告，惟被告百般刁難，拒絕支付貨款，原告得依買賣之法律
    關係提起本件訴訟等情。並聲明：如主文第1項所示，並陳
    明願供擔保，請准宣告假執行。
二、原告對被告抗辯之陳述：
  (一)本件被告主張原告所交付之模座，其中公模具有龜裂漏水之
    瑕疵，既為原告所否認，被告亦迄未舉證以實其說，其主張
    即屬不可採。況原告將該模座為洗床、研磨及搪孔之外觀初
    步加工交付被告後，復經被告為內部洗床、放電、車床、深
    孔及拋光加工，亦不能排除於被告加工過程中致生公模龜裂
    漏水之情形，故縱具龜裂漏水之事實，尚難遽認係屬可歸責
    於原告之事由所致。
  (二)原告對於兩造97年12月間交易之鋼材模座，其交付並無民法
    第226條給付不能之情形，亦無民法第360條規定保證品質之
    事實，且該模座既經被告加工，亦屬無法回復原狀，況被告
    未經請求修補或另交付無瑕疵之鋼材，其解約之意思表示即
    屬依法無據。
  (三)被告97年12月間向原告訂購德製鋼材模座1批（含加工費）
    之價格為25萬5000元，經發現參加訴訟人浦申貿易股份有限
    公司交付者為日製鋼材後，雙方即於98年3月9日達成由原告
    賠償被告37萬5000元之協議，由賠償金額37萬5000元，遠逾
    雙方交易總金額25萬5000元，且於第4條載明任一方均不得
    向他方更為請求，及證人黃金源於鈞院庭訊證稱：「（法官
    問：你否認與被告這樣講，既然材質文件都發生問題，被告
    為何還敢出貨給客戶？）被告告訴我，要用比較便宜的價格
    賣給國外的廠商，要原告賠償給他一個金額。」足認雙方已
    就被告所可能受到之損害慮計在內而達成該協議。
  (四)末按被證5為訴外人巧義實業股份有限公司與PanGulfPlasti
    cs公司之訂貨單、被證6為寶汶興業有限公司出具給巧義實
    業股份有限公司之收費通知單，均不足據為被告實際受損害
    之證明；又被告亦迄未提出維修人員國外出差費用18萬元之
    證據資料，原告茲予否認，蓋將系爭油漆桶模具出售予埃及
    Pan Gulf Plastics公司者既為巧義實業股份有限公司（下
    稱巧義公司），派員出國維修之費用，亦理應由該巧義公司
    負擔。
三、受告知訴訟人浦申貿易股份有限公司陳稱：
  (一)依證人黃金源之證言可知，黃金源對於交付予被告系爭鋼材
    模座，絕無任何保證品質之約定存在，被告自不得援引民法
    第360條前段規定，主張損害賠償。
  (二)兩造業於98年3月9日簽訂具有和解性質之協議書，則依民法
    第737條規定，被告自不得再執已和解之事項重新抗辯。
四、被告抗辯略以：
  (一)本件原告起訴請求被告應給付貨款173萬1241元之本息，該
    金額被告並無爭執。惟原告前因出售鋼材模座存有瑕疵致被
    告受有損害，被告依法得對其主張損害賠償之權利，被告爰
    以該損害賠償金額主張抵銷之抗辯，敘明如下：
    1.被告係製造金屬模具外銷為主要業務之公司，前於97年12
      月向原告訂購鋼材模座1批（原告之訂單編號：No.000000
      0 0，即被告模具編號96159），並約定鋼材原料需為德國
      公司製，未料原告為證明模座材質而取信我方，竟與他人
      偽造不實之材料證明文件以詐術使被告誤認其材質確由德
      國製造而收取該鋼材模座，前開不法行為之相關人員業遭
      鈞院98年度訴字第3660號刑事判決偽造文書暨詐欺取財有
      罪在案，致被告以該模座續行加工並製作模具而對外銷售
      。從而，原告所交付之模座其使用鋼材規格顯與被告要求
      不同而損及被告權益，後經被告察覺有異，經雙方協商後
      於98年3月9日簽定協議書，原告就提供不實材質證明文件
      之部分願賠償被告37萬5000元之損失，惟原告之課長黃金
      源斯時仍向被告保證雖材質文件有誤，然材質本身並無瑕
      疵，並出言保證該模座鋼材本身品質無虞，續表明被告仍
      得繼續出貨與客戶，如有問題，原告願負全責云云。基此
      ，被告爰信賴其陳述，乃於簽訂協議書後，嗣將該模具出
      售予埃及之客戶使用。
    2.承前，被告信賴原告之課長黃金源之說詞，認該模座品質
      無虞，方於加工製成模具後出售系爭模具於客戶端，未料
      經客戶端測試後竟發現模具公模因材質瑕疵產生裂縫而有
      漏水情形，致該模具無法正常量產產品，經被告派員前往
      亦無法修復完成，從而，該客戶乃將模具退還並扣除該模
      具之貨款。為維權益，被告乃將前情告知原告並請求賠償
      ，其課長黃金源當時亦表示原告會負責云云。後原告並未
      負起賠償責任，被告方於99年1月27日發文予原告之黃金
      源課長要求應以客戶退款金額美金3萬2000元（當時兌算
      新台幣為102萬4000元）之價格買回該組模具而有解除系
      爭契約之意，文中並指出扣除被證2協議書之已賠償金額
      37萬5000元後，原告尚應給付被告64萬9000元，然不獲善
      意回應。其後，再於99年3月29日委由催告原告應給付模
      具費用64萬9000元、維修人員國外出差費用18萬元、模具
      運退、報關費用6萬2000元，至少共計89萬1000元之賠償
      （而該金額尚不含商譽、預期利益之損失），亦以該文一
      併重申被證四函文解除契約之意，惟迄今迭無置理。參照
      民法第359條、360條、226條、256條、260條規定，系爭
      模具暨存有明顯重大瑕疵，亦乏出賣人保證堪用無虞之品
      質，則被告自得以前函解除契約並請求損害賠償。被告得
      主張抵銷之損害賠償債權額，說明如下：
      (1)被告購入鋼材模座予以加工，並出售給被告之關係企業
        巧義公司（兩公司之負責人均為莊尚文），巧義公司乃
        將該模具出售給埃及Pan Gulf Plastics公司，其中油
        漆桶之桶身模具(MOLD OF MAIN BUCKET)計3萬2000美元
        ，桶蓋模具(MOLD OF ROUND LID)計8000元美元（被證
        五、巧義公司與Pan Gulf Plastics公司訂貨資料）。
        後因該桶身模具之公模發生龜列漏水瑕疵，而欠缺桶身
        之桶蓋模具即無法搭配，致整組模具遭客戶退貨而遭扣
        款4萬美元。
      (2)因本案瑕疵，被告前指派工程師姚貴剛出差至埃及維修
        未果，其於98年4月18日出境至4月25日共計8天，出差
        費每日為3000元，共2萬4000元。又於98年5月9日出境
        至5月19日共計10天，共3萬元，兩次出差費用計5萬400
        0元。另住宿費用每晚約計100元美金，兩次出差計16晚
        ，則住宿費用計1600元美金。
      (3)承前，系爭模具遭退貨後其海運費用美金1500元，其後
        ，巧義公司乃委由寶汶興業有限公司辦理退運回台吊櫃
        等報關事宜，計9434元。另該模具自海關拖回被告工廠
        之拖櫃費3300元，以及堆高機費用1400元。
  (二)並聲明：原告之訴及假執行之聲請均駁回。如受不利判決，
    請准供擔保免為假執行。
五、本件經兩造整理不爭執與爭執事項如下，其中不爭執事項，
    並為本院採為判決之基礎：
  (一)不爭執事項：
    1.被告自98年10月起至99年1月間止，陸續向原告購買模具
      ＦＢ型、ＥＣ型、ＥＡ型、Ｃ型、ＥＤ型、Ｄ型、ＤＢ型
      、ＤＤ型、Ａ型等模座及原料，貨款（含稅）總計173萬1
      241元，有應收對帳單5紙為憑。
    2.被告曾交付支票3紙（票號0000000、0000000、00000 00
      號）支付部分貨款，惟均經提示不獲付款，有支票及退票
      理由單各3紙為憑。
    3.被告於97年12月間向原告訂購模座（訂單編號00000000號
      ），因原告提出材料證明錯誤，產生爭議，兩造曾於98年
      3月9日協議由原告給付金額37萬5千元，簽立有協議書為
      憑。
    4.前項事件，原告之相關人員並經本院98年度訴字第3660號
      偽造文書等案件判刑在案。
    5.被告曾於99年1月27日發文，因被告於就原告交付之模座
      ，經加工製成模具後出售系爭模具於客戶，經反應有裂縫
      漏水，原告應給付64萬9000元（客戶退款美金3萬2000元
      ，折合新台幣102萬4000元，扣除協議金37萬5000元之餘
      額）。（被證3）（原告對被告曾經寄發上開函件，不爭
      執，惟否認該函文中被告主張客戶退款的事實，因為客戶
      未付款）
    6.被告曾於99.3.29發文，原告應賠償64萬9000元、維修人
      員出國差費18萬元、模具運退、報關費用6萬2000元，共
      計89萬1000元。（被證4）（原告對被告曾經寄發上開函
      件，不爭執，惟原告否認該函文中被告主張的內容。）
  (二)爭執事項：
    1.被告主張上開不爭執事項3.之事件，其遭國外客戶退貨及
      相關損失抵銷原告之系爭貨款，原告已無系爭貨款請求權
      云云，是否有理？
    2.原告是否曾保證上開不爭執事項3.模座鋼材無瑕疵？被告
      得否主張解除契約或依保證關係，請求損害賠償？
六、得心證之理由：
  (一)原告主張：被告於98年10月至99年1月間陸續向原告購買模
    具FB型、EC型、EA型、C型、ED型、D型、DB型、DD型、A 型
    模座及仁料等，貨款及稅金總計173萬1241元，嗣經原告將
    貨品送交予被告，由被告受領，詎被告僅交付3紙支票（票
    號分別為0000000、00000 0 0、0000000）充作清償部份款
    項，剩餘款項原告多次請求被告給付，被告均未給付，先前
    所交付之3紙支票於屆期日亦陸續不獲兌現等情，業據其提
    出應收對帳單影本5紙、支票及退票理由單影本3紙等為證，
    復為被告所不爭執，自堪信為真實。
  (二)按民法第367條規定：「買受人對於出賣人，有交付約定價
    金及受領標的物之義務。」，本件原告已將貨品交付予被告
    ，並經被告受領無誤，則被告即有依約支付價金之義務。再
    按民法第369條規定：「買賣標的物與其價金之交付，除法
    律另有規定或契約另有訂定，或另有習慣外，應同時為之。
    」，本件被告應於原告將貨品將交付予被告，依約支付貨款
    予原告，惟被告未支付開貨款，則原告自請求被告給付上開
    貨款，自屬於法有據。
  (三)次查，本件被告主張：原告前因出售鋼材模座存有瑕疵致被
    告受有損害，被告依法得對其主張損害賠償之權利，被告爰
    以該損害賠償金額主張抵銷之抗辯云云，此為原告所否認，
    經查：
    1.按當事人主張有利於己之事實者，就其事實有舉證之責任
      ，民事訴訟法第277條前段定有明文。此所謂舉證係指就
      爭訟事實提出足供法院對其所主張者為有利認定之證據而
      言，若所舉證據，不能對其爭訟事實為相當之證明，自無
      從認定其主張為真正（最高法院48年台上字第481號判例
      參照）。次按法院依自由心證判斷事實之真偽，不得違背
      論理及經驗法則，民事訴訟法第222條第3項定有明文。所
      謂論理法則，係指依立法意旨或法規之社會機能就法律事
      實所為價值判斷之法則而言。所謂經驗法則，係指由社會
      生活累積的經驗歸納所得之法則而言；凡日常生活所得之
      通常經驗及基於專門知識所得之特別經驗均屬之（最高法
      院91年度台上字第1613號判決參照）。本件被告既主張原
      告交付之鋼材模座1批具有瑕疵，並造成被告之損害，被
      告得以該損害額為抵銷系爭貨款云云，此為原告所否認，
      被告自應就上開有利於己之事項負舉證責任。
    2.查被告主張：被告係製造金屬模具外銷為主要業務之公司
      ，前於97年12月向原告訂購鋼材模座1批（原告之訂單編
      號：No.00000000，即被告模具編號96159），並約定鋼材
      原料需為德國公司製，未料原告為證明模座材質而取信我
      方，竟與他人偽造不實之材料證明文件以詐術使被告誤認
      其材質確由德國製造而收取該鋼材模座，前開不法之人員
      業遭刑事判決偽造文書暨詐欺取財有罪在案，致被告以該
      模座續行加工並製作模具而對外銷售，原告所交付之模座
      其使用鋼材規格顯與被告要求不同而損及被告權益，後經
      被告察覺有異，經雙方協商後於98年3月9日簽定協議書，
      原告就提供不實材質證明文件之部分願賠償被告37萬5000
      元之損失等情，業據其提出本院98年度訴字第3660號刑事
      判決、系爭協議書影本乙份等為證，且為原告所不爭執，
      自屬可採。
    3.被告復主張：兩造於簽訂系爭協議書後，原告之課長黃金
      源斯時仍向被告保證，並陳稱：本件雖材質文件有誤，然
      材質本身並無瑕疵，並出言保證該模座鋼材本身品質無虞
      ，續表明被告仍得繼續出貨與客戶，如有問題，原告願負
      全責等語，被告信賴原告員工黃金源課長之說詞，認該模
      座品質無虞，方於加工製成模具後出售系爭模具於客戶端
      ，未料經客戶端測試後竟發現模具公模因材質瑕疵產生裂
      縫而有漏水情形，致該模具無法正常量產產品，經被告派
      員前往亦無法修復完成，該客戶乃將模具退還並扣除該模
      具之貨款，被告乃將前情告知原告並請求賠償，其課長黃
      金源當時亦表示原告會負責等語，惟原告並未負起賠償責
      任云云，此為原告所否認並陳稱：兩造模座鋼材之爭議，
      業已達成和解，由原告賠償被告之損害，被告自不得再主
      張損害賠償；原告之課長黃金源並未有上開保證之言語；
      否認模座鋼材有瑕疵，且縱有瑕疵，亦有可能係被告之加
      工所致等語，經查：
      (1)依證人黃金源於本院99年9月15日言詞辯論期日具結證
        稱：「（問：97年12月間，被告是否曾向原告訂購德國
        鋼材模具1批？）證人答：有，2塊，這筆交易也是由我
        處理。」、「（問：這批模座原告是向何人轉購而來？
        ）證人答：我們是跟上游廠商浦申公司購買鋼材，我當
        時不知道那是什麼鋼材，浦申給我們的材質證明是假的
        ，被告法代有跟我反應，後來我們與浦申有訴訟，浦申
        告訴我們交付的鋼材是日本製的，但我們無法確定，可
        以確定的是他交付的跟我們實際要購買的德國製的鋼材
        是不一樣的。當時是與被告接洽之後，交由我們公司的
        採購部門去購買，我們是作代工的。」、「（問：你們
        與浦申的刑事判決為何？）證人答：我的部分在二審改
        判無罪，但是原告的採購江崇偉（或維）維持有罪，上
        訴三審中。」、「（問：為了處理鋼材材質證明文件不
        實的問題，雙方是否簽立壹份協議書？經當庭提示被證
        二協議書予證人閱覽，並告以要旨）證人答：是。」「
        （問：你有無向被告表示鋼材材質本身無問題？）證人
        答：當我和被告法代接洽這件事情的時候，我們都知道
        這個材料不是我們要的，材質證明是錯的，但是當時我
        也不知道材料是什麼，我只告訴被告浦申說是日本製的
        ，我也沒辦法確定，被告法代也說他不能相信材質為何
        ，所以我有把料拿去台中的金屬中心檢驗，檢驗出來的
        結果金屬材料的成份與我們所需要的料是相近，我也有
        提供給被告。」、「（問：根據這份的檢驗報告，是否
        有告知被告模具沒有問題，可以繼續出貨？）證人答：
        被告當時要求賠償，我告訴他要跟會計談，公司後來付
        了37萬5000元給被告。」、「（問：該筆金額是否係材
        質不符的賠償金？）證人答：在公司的認定上不是，當
        時雙方談賠償金的時候，雙方都沒有預見該材質是否會
        發生何種的賠償問題。」、「（問：當時有無跟被告保
        證或承諾，如果鋼材發生問題，原告願意負全責？）證
        人答：沒有。」、「（問：你否認與被告這樣講，既然
        材質文件都發生問題，被告為何還敢出貨給客戶？）證
        人答：被告告訴我，要用比較便宜的價格賣給國外的廠
        商，要原告賠償給他一個金額。」等語在卷可稽。
      (2)依證人黃金源之上開證言可知，兩造曾於98年3月9日就
        原告交付被告模座鋼材，關於出具錯誤之材料證明部分
        ，達成和解，由原告賠償被告37萬5000元等情，並不涉
        及於模座鋼材是否具有瑕疵之問題，此觀之兩造簽訂之
        系爭協議書第一、四項均有明確載明係因「錯誤之材料
        證明」之爭議事項，所為之和解，亦有該協議書在卷可
        按，堪認兩造上開之協議書與本件模座鋼材是否具有瑕
        疵，並無關涉，是原告陳稱：兩造模座鋼材之爭議，業
        已達成和解，由原告賠償被告全部損害，被告自不得再
        主張損害賠償云云，並不可採。
      (3)依證人黃金源之上開證言：「（問：當時有無跟被告保
        證或承諾，如果鋼材發生問題，原告願意負全責？）證
        人答：沒有。」、「（問：你否認與被告這樣講，既然
        材質文件都發生問題，被告為何還敢出貨給客戶？）證
        人答：被告告訴我，要用比較便宜的價格賣給國外的廠
        商，要原告賠償給他一個金額。」等語以觀，可知證人
        黃金源並未如被告所稱有對模座鋼材之品質無瑕疵有作
        何保證之承諾，且依證人黃金源證述：「被告告訴我，
        要用比較便宜的價格賣給國外的廠商，要原告賠償給他
        一個金額。」等語，衡情亦尚難認有何違背情理之處，
        雖證人黃金源係原告之職員，然依其證述之內容觀之，
        難認有何虛偽不實而無可採信之情形，是被告主張：原
        告之課長黃金源曾向被告保證該模座鋼材本身品質無虞
        ，如有問題，原告願負全責云云，並不足採。
      (4)雖被告抗辯：原告前因出售鋼材模座存有瑕疵致被告受
        有損害云云，惟查，被告既主張鋼材模座存有瑕疵，其
        自應就此有利於己之事項，負舉證責任，已見前述，本
        件被告曾就鋼材模座是否存有瑕疵，聲請送請鑑定，惟
        被告嗣因鑑定費用過高，而捨棄鑑定之調查證據之方法
        ，對於系爭鋼材模座是否存有瑕疵乙節，已有未盡舉證
        責任之情，況依被告99年6月14日答辯狀內載：答辯理
        由一、(二)承前，被告信賴原告員工黃金源課長之說詞，
        認該模座品質無虞，方於「加工」製成模具後出售系爭
        模具於客戶端……；又於99年7月7日民事答辯暨聲請調
        查證據狀內載：一、緣原告出售鋼材模座予被告「加工
        製成」油漆桶模具……(一)被告購入鋼材模座予以「加工
        」……。等情以觀，顯然本件原告出售鋼材模座予被告
        後，被告復有「加工」製成油漆桶模具之行為（依原告
        所述被告之加工，包括為內部洗床、放電、車床、深孔
        及拋光加工，被告對此並未為爭執），則被告所主張原
        告交付鋼材模座予被告，於交付時是否即有瑕疵，已不
        無可疑，被告並未舉證以實其說，縱然有被告所主張其
        客戶反應有瑕疵之情，然此於原告交付鋼材模座予被告
        後，被告亦有加工之行為，此產品瑕疵，亦不能完全排
        除係由被告加工行為所致，是被告主張：本件經被告之
        客戶端測試後竟發現模具公模因材質瑕疵產生裂縫而有
        漏水情形，致該模具無法正常量產產品，因認原告所交
        付之鋼材模座有瑕疵云云，尚非可信。
      (5)綜上，被告主張：原告前因出售鋼材模座存有瑕疵致被
        告受有損害，被告依法得對其主張損害賠償之權利，被
        告爰主張抵銷抗辯云云，並不足取。
  (四)綜上所述，本件被告應於原告將貨品將交付予被告，依約支
    付貨款予原告，惟被告未支付開貨款，則原告自請求被告給
    付上開貨款，自屬於法有據，又本件被告主張：原告前因出
    售鋼材模座存有瑕疵致被告受有損害，被告依法得對就其損
    害賠償之債權與原告之貨款抵銷云云，為不可採。從而，原
    告依買賣之法律關係，請求被告應給付其173萬1241元，及
    自支付命令送達之翌日即99年4月10日起至清償日止，按年
    息百分之5計算之利息，為有理由，應予准許。
  (五)又兩造均陳明願供擔保請求宣告假執行或免為假執行，經核
    均無不合，爰分別酌定相當之擔保金額併宣告之。
  (六)本件判決事證基礎已臻明確，兩造其餘攻擊防禦方法及未經
    援用之證據，核與判決結果已無影響，爰不再一一論述，併
    予敘明。
七、訴訟費用負擔及假執行、免為假執行宣告之依據：民事訴訟
    法第78條、第390條第2項、第392條第2項。
中    華    民    國   100    年    5     月    18    日
                  民事第四庭    法  官  張國華
正本係照原本作成。
如對本判決上訴，須於判決送達後20日內向本院提出上訴狀。如
委任律師提起上訴者，應一併繳納上訴審裁判費。
中    華    民    國   100    年    5     月    18    日
                                書記官  楊月雲